【裁判字號】    93,訴,1579
【裁判日期】    950113
【裁判案由】    大陸人民條例等
【裁判全文】
臺灣板橋地方法院刑事判決              93年度訴字第1579號
公  訴  人  臺灣板橋地方法院檢察署檢察官
被      告  Ｗ○○
                    中華民國台灣地區旅行證：
                  大陸地區來.
                   （現
上列被告因違反台灣地區與大陸地區人民關係條例等案件，經檢
察官認為與該署業經提起公訴之92年度偵字第3193號、第3227號
、第3194號、第4708號、第5303號、第5872號、第5798號、第57
99號被告Ａ○○等人違反台灣地區與大陸地區人民關係條例等案
件，屬於一人犯數罪暨數人共犯一罪之相牽連案件，追加起訴（
92年度偵字第20465 號），被告於本院準備程序進行中就被訴事
實為有罪之陳述，經本院合議庭裁定由受命法官獨任進行簡式審
判程序，並判決如下：
    主  文
Ｗ○○共同連續行使明知為不實之事項而使公務員登載於職務上
所掌之公文書，足以生損害於公眾，處有期徒刑肆月，如易科罰
金，以參佰元折算壹日。
    事  實
一、Ａ○○與其妻Ｖ○○、友人Ｏ○○（以上3 人涉犯本案業經
    本院另行判決有罪），共同基於犯意聯絡及行為分擔，由Ａ
    ○○及Ｏ○○以免費招待至大陸地區旅遊及可獲報酬新台幣
    （下同）3 萬元等條件，吸引、招攬無配偶而有意願與大陸
    地區女子「假結婚」之單身男子或遊民，至大陸地區與有意
    來臺之大陸地區女子虛偽辦理結婚手續，而賺取大陸地區人
    民交付之人民幣2 萬元為對價。Ｌ○○（涉犯本案業經本院
    於94年7 月22日以93年度訴字第1579號判決有罪，嗣經確定
    ）於91年9 月中旬於台北縣板橋市○○○路億苑旅館3 樓某
    一個房間受Ｏ○○之招攬，為圖謀報酬與免費前往大陸旅遊
    ，乃與Ａ○○、Ｖ○○、Ｏ○○等人共同基於行使明知為不
    實之事項而使公務員登載於職務上所掌公文書之概括犯意聯
    絡、及使大陸地區人民非法進入臺灣地區之犯意聯絡，於91
    年9 月下旬在Ｏ○○之陪同下，搭機前往大陸地區福建省福
    州市，停留數日之期間後（該期間由Ａ○○安排、招待旅遊
    行程），Ｌ○○於91年10月11日前往福州市民政局，與並無
    結婚真意、僅欲辦理「假結婚」以配偶名義來臺打工，而各
    與Ａ○○、Ｖ○○、Ｏ○○及與其「假結婚」對象之Ｌ○○
    間有行使明知為不實之事項而使公務員登載於職務上所掌公
    文書之概括犯意聯絡之大陸地區女子Ｗ○○辦理結婚登記。
    嗣Ｗ○○與Ｌ○○於向福州市公證處辦理公證取得結婚證明
    書後，旋由Ｌ○○於91年10月19日先行返回臺灣地區，嗣由
    Ｖ○○與Ｌ○○本人持上開大陸地區公證處出具之結婚證明
    書送請財團法人海峽交流基金會驗證後，再由Ｌ○○持上開
    驗證書及結婚證明書等文件，於91年10月25日進前往臺北縣
    新莊市戶政事務所，填具結婚登記申請書、身分證變更登記
    聲請書以申請辦理結婚登記之戶籍登記及該前揭國人身分證
    配偶欄之變更登記，使該戶政事務所內僅有形式審查權之承
    辦公務員，將Ｌ○○與Ｗ○○於91年10月11日辦理假結婚不
    實之事項，記載於其職務上所執掌之公文書即戶籍登記簿冊
    、戶口名簿，並據以核發戶籍謄本，均足生損害於該戶政機
    關對於結婚戶籍登記管理之正確性；嗣於申辦結婚結婚登記
    後之不特定日內，Ｌ○○依Ｏ○○之指示，由Ｏ○○代為填
    寫，而填具不實之「大陸地區人民進入臺灣地區保證書」（
    以Ｌ○○為臺灣地區男子為保證人；Ｗ○○為大陸地區女子
    之被保證人）及「大陸地區人民進入臺灣地區旅行證申請書
    」等文件，而各於91年10月28日由Ｏ○○陪同前往台北縣警
    察局新莊分局頭前派出所，向辦理對保之員警出示上開登載
    有前述結婚不實事項之戶籍謄本文件而行使之，憑以辦理對
    保手續，足生損害於各該警察機關對於保證人與被保證人間
    身分關係審核之正確性；再於91年10月31日由Ｏ○○陪同，
    前往內政部警政署入出境管理局（下稱境管局），持前述「
    大陸地區人民進入臺灣地區保證書」、「大陸地區人民進入
    臺灣地區旅行證申請書」，連同上開登載有前述結婚不實事
    項之謄本等文件，出示於承辦人員而行使之，以申請Ｗ○○
    大陸地區女子以「探親」名義進入臺灣地區之旅行證，均足
    生損害於境管局對於大陸地區人民進入臺灣地區旅行證審核
    管理之正確性。經境管局承辦人員審核後，仍未察覺而據以
    核發Ｗ○○假結婚之大陸地區女子進入臺灣地區之旅行證；
    Ｗ○○於接獲Ｌ○○所寄往大陸地區之上開旅行證後，乃於
    91年12月5 日，搭機由桃園中正國際機場持上開旅行證以進
    入臺灣地區。嗣經警於92年1 月28日上午8 時30分許，在Ａ
    ○○、Ｖ○○位於臺北縣板橋市○○路78巷7 之3 號4 樓住
    處查獲Ａ○○、Ｖ○○二人，並扣得Ａ○○所有如附表一所
    示與Ｌ○○共犯本件違反不得使大陸地區人民非法進入臺灣
    地區規定所用之物與附表二Ａ○○所有臺灣居民來往大陸通
    行證一本（上開附表一、附表二所示之物均與本件被告Ｗ○
    ○所犯本案共同連續行使明知為不實之事項而使公務員登載
    於職務上所掌之公文書罪，並無直接關聯）及Ｌ○○所有之
    護照1 本（與本件犯罪無直接關聯），而循線查獲上情。
二、Ｗ○○於進入台灣地區後，暫時被安置住於臺北縣新莊市○
    ○路41 419巷1 弄8 號3 樓Ｌ○○住家約1 個月（因雙方係
    假結婚，故未實際上履行夫妻同居與性關係），隨後由Ｏ○
    ○將Ｗ○○帶離Ｌ○○前開住處，Ｗ○○隨後至四處各地打
    零工，經本院傳拘無著，嗣經發布通緝後，迨於94年12 月
    12日晚間11時許，在桃園縣中壢市○○路16 4號前，經警臨
    檢盤查，發現係通緝犯後，因而查獲逮捕歸案。
三、案經法務部調查局臺北縣調查站報請臺灣板橋地方法院檢察
    署檢察官偵查起訴。
    理  由
一、上揭事實，已據被告Ｗ○○於本院調查與審理時坦承不諱（
    本院卷第6 宗第242 頁至第244 頁；第246 頁至第250 頁）
    ；核與同案共犯Ｌ○○於於92年4 月25日法務部調查局臺北
    縣調查站調查、檢察官偵查時、本院調查及審理時供述之情
    節相符（92年度他字第2458號偵查卷第1 宗第26頁至第33頁
    、92年度偵字第20465 號偵查卷第3 宗第119 之1 頁至第12
    0 頁；本院卷第3 宗第117 頁、第120 頁至第124 頁）；且
    與同案被告Ａ○○、Ｖ○○、Ｏ○○等三人分別於偵查中、
    與本院調查及審理時供述之情節互核相符（92年度偵字第31
    93號偵查卷影本第2 頁背面至第11頁、第14頁背面至第19頁
    、第66頁背面至第69頁背面；92年度偵字第5798號偵查卷影
    本第73頁至第75頁背面；92年度偵字第4708號偵查卷影本第
    34頁背面至第37頁；本院92年度訴字第875 號刑事卷宗影本
    第1 宗第31頁至第35頁背面、第2 宗影本第17頁、第49頁、
    63頁至第70頁）；此外復有大陸地區人民進入臺灣地區旅行
    證申請書、大陸地區福建省福州市公證處出具之結婚證明書
    、財團法人海峽交流基金會驗證書、大陸地區人民進入臺灣
    地區保證書、戶籍謄本、被告Ｌ○○之身分證影本、護照影
    本Ｗ○○入出境查詢資料、等各在卷可稽（以上均影本）（
    92年度他字第2458號偵查卷第1 宗第37頁至第46頁）；並經
    同案共犯Ｌ○○於上開調查站與於本院審理時明確指認係同
    案被告Ａ○○、Ｖ○○、Ｏ○○等3 人（照片與身分證影本
    ）確係從中安排辦理假結婚事宜無訛（92年度他字第24 58
    號偵查卷第1 宗第34頁至第36頁；本院卷第3 宗第121 頁至
    第122 頁）；復有如附表一所示Ａ○○所有供共同犯本罪之
    物扣案可資佐證；本件事證明確，被告犯行應堪認定。
二、核被告Ｗ○○所為係各犯刑法第21 6條、第214 條之行使明
    知為不實之事項而使公務員登載於職務上所掌公文書罪；被
    告所為上開明知為不實之事項而使公務員登載於職務上所掌
    公文書之低度行為，應為行使之高度行為所吸收，不另論罪
    。又同案被告Ａ○○、Ｖ○○、Ｏ○○3 人所犯上開行使明
    知為不實之事項而使公務員登載於職務上所掌公文書犯行，
    彼此間及各次與同案被告Ｌ○○與本案被告Ｗ○○間，均互
    有犯意之聯絡及行為之分擔，亦均屬共同正犯。同案被告Ｌ
    ○○所犯上開行使明知為不實之事項而使公務員登載於職務
    上所掌公文書犯行，均與同案被告Ａ○○、Ｖ○○、Ｏ○○
    3 人及分別與本案被告Ｗ○○間，互有犯意之聯絡及行為之
    分擔，均為共同正犯；被告Ｗ○○與同案被告Ｌ○○先後2
    次行使明知為不實之事項而使公務員登載於職務上所掌公文
    書犯行（即前往戶籍地警察機關辦理對保時行使1 次，及前
    往境管局申請來臺旅行證時行使1 次），均係時間緊接、手
    法相同，所犯為構成要件相同之罪，顯均係基於概括之犯意
    反覆為之，均為連續犯，應依刑法第56條規定以1 罪論，並
    均依法加重其刑。公訴人起訴書第26頁第16行至第18行所載
    ，雖認被告Ｗ○○所犯上開行使明知為不實之事項而使公務
    員登載於職務上所掌公文罪與前開修正前臺灣地區與大陸地
    區人民關係條例第79條第2 項之違反不得使大陸地區人民非
    法進入臺灣地區規定為常業罪間，互有方法結果之牽連關係
    ，應依牽連犯之規定論處云云。惟查：檢察官於起訴書第25
    頁第18行至第26頁第1 行至第3 行，業已指明，被告Ｗ○○
    係僅犯刑法第21 6條、第21 4條之行使明知為不實之事項而
    使公務員登載於職務上所掌公文書罪；並於起訴書第27頁第
    3 段（含第28頁）敘明被告Ｗ○○係大陸地區人民，並無法
    使自己非法進入臺灣地區，故與臺灣地區與大陸地區人民關
    係條例第15條第1 款，使大陸地區人民非法進入臺灣地區之
    規定要件不符，因而認被告Ｗ○○並未違反上開條例第15條
    第1 款之規定，自難認構成前揭條例第79條第1 項，違反不
    得使大陸地區人民非法進入臺灣地區罪之規定，此業據檢察
    官起訴書敘明，已如前述；從而公訴人起訴書第26頁第16行
    至第18行所載，認被告Ｗ○○所犯上開行使明知為不實之事
    項而使公務員登載於職務上所掌公文罪與前開修正前臺灣地
    區與大陸地區人民關係條例第79條第2 項之違反不得使大陸
    地區人民非法進入臺灣地區規定為常業罪間，互有方法結果
    之牽連關係，應依牽連犯之規定論處云云，顯係誤載，併予
    敘明。爰審酌被告Ｗ○○係大陸地區女子，其與同案被告Ｌ
    ○○及Ａ○○、Ｖ○○、Ｏ○○等人共同參與本件假結婚，
    藉以不正當手法非法進入台灣地區對於國境安全管理之危害
    程度，容易造成我境內治安與社會秩序之危害；惟被告並非
    案件主謀，其於犯後均已於本院坦承犯行，態度尚稱良好等
    一切情狀，量處如主文所示之刑，並均諭知易科罰金之折算
    標準，以示懲儆。
三、扣案如附表一、所示之物均係同案被告Ａ○○所有，而與同
    案被告Ｌ○○、Ｖ○○、Ｏ○○等人，共犯前開臺灣地區與
    大陸地區人民關係條例第79條第1 項，違反不得使大陸地區
    人民非法進入臺灣地區罪之規定有直接關聯，均已於同案被
    告Ｌ○○所犯上揭案件中宣告沒收；惟如附表二所示之物，
    Ａ○○所有臺灣居民來往大陸通行證一本及前開如附表一所
    示之物、Ｌ○○所有之護照1 本，則均與本案被告Ｗ○○所
    犯本件共同連續行使明知為不實之事項而使公務員登載於職
    務上所掌之公文書罪，並無直接關聯，故不於本件被告Ｗ○
    ○所犯本案宣告沒收，併予敘明。
四、同案被告卯○○、Ｔ○○、黃○○、申○○、壬○○、Ｘ○
    ○、Ｍ○○、Ｒ○○、Ｑ○○、天○○、子○○、Ｋ○○、
    地○○、Ｈ○○、Ｓ○○、Ｐ○○、Ｉ○、Ｆ○○、宙○○
    、戌○○、丁○○、午○○、辛○○、辰○○、庚○○、甲
    ○○、丑○○、亥○○、玄○○、Ｅ○○、宇○○、癸○○
    、寅○○、Ｃ○○、Ｄ○（原名莫濠誠）、Ｇ○、己○○、
    酉○○、巳○○、Ｊ○○、乙○○、Ｕ○○、Ｎ○○、戊○
    、丙○○、未○○、Ｂ○○等人俟到案後另行審結。
據上論斷，應依刑事訴訟法第273 條之1 第1 項、第299 條第1
項前段、刑法第28條、第56條、第21 6條、第214 條、第41條第
1 項前段、罰金罰鍰提高標準條例第1 條前段、第2 條，判決如
主文。
本案經檢察官林俊儀到庭執行職務。
中    華    民    國    95    年    1    月    13    日
             刑事第五庭    法  官  陳坤地
上列正本證明與原本無異。
如不服本判決，應於判決送達後10日內向本院提出上訴狀。
                           書記官  李淑秋
中    華    民    國    95    年    1     月    16    日
附錄本案論罪科刑法條全文
中華民國刑法第216條：
(行使偽造變造或登載不實之文書罪)
行使第條至第條之文書者，依偽造、變造文書或登載不實
事項或使登載不實事項之規定處斷。
中華民國刑法第214條：
(使公務員登載不實罪)
明知為不實之事項，而使公務員登載於職務上所掌之公文書，足
以生損害
於公眾或他人者，處三年以下有期徒刑、拘役或五百元以下罰金
。
附表一、
┌──┬────┬────────────┬────┬─────────┐
│編號│所有人  │    物          品      │  數量  │   扣押物編號     │
├──┼────┼────────────┼────┼─────────┤
│一  │Ａ○○  │記事本（記載臺灣地區男子│四本    │4-1、4-3、4-7     │
│    │        │        支用費用紀錄、聯│        │                  │
│    │        │        絡電話等事項）  │        │                  │
│    │        │臺灣居民來往大陸通行證  │一本    │6                 │
│    │        │筆記紙（記載臺灣地區男子│五張    │15-6              │
│    │        │        支用費用紀錄、聯│        │                  │
│    │        │        絡電話等事項）  │        │                  │
├──┼────┼────────────┼────┼─────────┤
附表二、
Ａ○○所有臺灣居民來往大陸通行證一本（扣押物編號6）


司法院資訊處製作；財團法人民間司法改革基金會備份。
